【裁判字號】    99,交聲,746
【裁判日期】    990326
【裁判案由】    聲明異議
【裁判全文】
臺灣臺中地方法院交通事件裁定         99年度交聲字第746號
原處分機關  交通部公路總局臺中區監理所
異議人即受  甲○○
處分人
上列受處分人因違反道路交通管理處罰條例案件，對於交通部公
路總局臺中區監理所中華民國九十九年一月二十六日所為之處分
（中監違字第裁六０－一ＡＦ一一三０四九號裁決書），聲明異
議，本院裁定如下：
    主    文
異議駁回。
    理    由
一、聲明異議人即受處分人甲○○(下稱受處分人)聲明異議意旨
    略以：（一）本人停車處沒有任何禁停之紅線、黃線，也沒
    有任何禁停標誌告知駕駛人；（二）又該處停車場的界域不
    明；（三）本人停車處並非保留專通道，若為保留專通道，
    何以地面上沒有任何指示方向、油漆繪製之箭頭，且本人停
    車的車頭再一公尺多即是新生橋下之大排水溝，除非是引導
    駕駛人開車入排水溝，否則應是指本人停車處車尾之後方（
    地上有油漆繪製之白色大箭頭），停車場內的車係從該處駛
    出云云。
二、原處分機關陳述意見略以：受處分人於民國九十八年十一月
    二十九日十一時五十四分許，其所有之車牌號碼Ｘ三－五六
    七一號自用一般小客貨車，停放於臺北市○○○路○段高架
    橋下停車場所佈設停車位以外之出入口，因有「停車位置不
    依規定」之違規事實，經臺北市政府交通局以北市交停字第
    一ＡＦ一一三０四九號舉發違反道路交通管理事件通知單（
    下稱舉發通知單）逕行舉發。嗣經臺北市交通事件裁決所依
    道路交通管理處罰條例第五十六條第一項第九款之規定，於
    九十九年一月二十六日以中監違字第裁六０－一ＡＦ一一三
    ０四九號，裁處罰鍰新臺幣（下同）六百元等語。
三、按汽車駕駛人停車時，有停車時間、位置、方式、車種不依
    規定之情形者，處新臺幣(下同)六百元以上一千二百元以下
    罰鍰，道路交通管理處罰條例第五十六條第一項第九款定有
    明文。次按「交岔路口、公共汽車招呼站十公尺內、消防栓
    、消防車出入口五公尺內不得臨時停車」、「設有禁止臨時
    停車標誌、標線處所不得臨時停車」；「禁止臨時停車處所
    不得停車」、「機場、車站、碼頭、學校、娛樂、展覽、競
    技、市場或其他公共場所出、入口及消防栓之前，不得停車
    」、「設有禁止停車標誌、標線之處所不得停車」、「顯有
    妨礙其他人、車通行處所，不得停車」、「在停車場內或路
    邊准停車處所停車時，應依規定停放，不得紊亂。」、「停
    車時間、位置、方式及車種，如公路主管機關、市區道路主
    管機關或警察機關有特別規定時，應依其規定。」，道路交
    通安全規則第一百一十一條第一項第二、三款；第一百十二
    條第一項第一、三、四、九、十四、十五款分別定有明文。
    再按路面邊線，用以指示路肩或路面外側邊緣之界線。其線
    型為白實線，線寬為十五公分，整段設置。但交岔路口及劃
    設有禁止停車線、禁止臨時停車線處或地面有人行道之路段
    得免設之；車輛停放線，用以指示車輛駕駛人停放車輛之位
    置與範圍，應依其規定，道路交通標誌標線號誌設置規則第
    一百八十三條、第一百九十條第一項亦分別定有明文。
四、經查：
(一)受處分人所有之車牌號碼Ｘ三－五六七一號自用一般小客貨
    車，於前揭時、地在臺北市○○○路高架橋下停車場所佈設
    停車位以外之出入口，因停車位置不依規定之違規事實，有
    採證照片二幀在卷可稽，依上開採證照片以觀，可知受處分
    人所有之車輛係停放在上開停車場所佈設停車位以外之出入
    口，於其所停放處之地面亦未繪製車輛停放線，並非停放在
    停車場內合法劃設之汽車停車格白實線內；又細觀前揭照片
    受處分人停放前揭車輛位置之一側，已另有一車輛停放於停
    車格白實線內，而受處分人所有之上開車輛則緊鄰併排停放
    在該停車格內車輛旁，且受處分人車輛之另一側即是一般道
    路。又受處分人遭舉發違規當時之停車位置，係屬橋下停車
    場範圍，並供車輛迴轉使用，受處分人當時之停車情形，除
    影響停車場停車秩序外，更影響利用迴轉道迴轉之車輛之動
    線安全與順暢。此外，受處分人遭舉發違規當時之停車位置
    ，因考量交通安全因素，臺北市停車管理工程處及臺北市交
    通管制工程處均劃有禁停標線，僅係標線因日久已脫落等節
    ，有臺北市停車管理工程處九十九年三月十六日北市停管字
    第○九九三○四三五六○○號函及該函檢附之現場圖、照片
    等件在卷可按。再者，上開臺北市停車管理工程處九十九年
    三月十六日北市停管字第○九九三○四三五六○○號函所附
    照片上之車輛並非本件違規車輛，該等照片僅係在顯示本件
    違規車輛當時停放位置與現場環境之相對位置，且該照片上
    以其他車輛所顯現之受處分人當時車停位置確與受處分人所
    有之X三-五六七一號車輛遭舉發本件交通違規當時之車停位
    置相符乙節，亦有本件舉發違規當時之採證照片二張及受處
    分人提出之現場參考照片三張在卷可資對照，附此指明。
(二)再者，上開停車場入口處設有停車須知告示牌，告知駕駛人
    車輛請依指示方向行駛，並依標誌、標線、停車位佈設方式
    停妥車輛，如有任意停放致妨礙其他車輛行進或停放者，得
    依法取締等情，有臺北市停車管理處九十八年十二月二十八
    日北市停管字第○九八四○六五○三○○號函影本一份及九
    十九年三月十六日北市停管字第○九九三○四三五六○○號
    函所檢附之現場圖、照片等件在卷可憑。是該停車場之入口
    設置既已有停車須知告示牌，提醒駕駛人停車之相關規定，
    駕駛人停放車輛，即應遵守停車場之停車規定，此為駕駛人
    應有之守法觀念。再本件受處分人停車位置之同側路邊劃有
    七個白實線停車格，而受處分人當時則係將車停放在停車格
    線外之無停車格位置，且受處分人所停位置即係停車場出口
    與新生北段二段交叉位置，確實影響利用迴轉道迴轉之車輛
    動線安全與順暢，亦有前揭現場圖及照片可考。
(三)況揆諸道路交通安全規則第一百一十一條、第一百十二條第
    一項規定，其中「設有禁止臨時停車標誌、標線處所不得臨
    時停車」、「設有禁止停車標誌、標線之處所不得停車」之
    規定，均僅係各該條所規定不得臨時停車、不得停車之情形
    之一，且係與其他不得臨時停車、不得停車情形一併列舉，
    此觀諸該二條文規定即明，考其立法意旨顯非謂僅「設有禁
    止臨時停車標誌、標線處所不得臨時停車」、「設有禁止停
    車標誌、標線之處所不得停車」情形，方不得臨時停車、不
    得停車。詳言之，道路交通安全規則第一百一十一條、第一
    百十二條第一項所列舉「設有禁止臨時停車標誌、標線處所
    不得臨時停車」、「設有禁止停車標誌、標線之處所不得停
    車」以外之其他禁止臨時停車、禁止停車情形，縱再劃有設
    禁止臨時停車標線、標誌，無非僅係加重提醒、督促駕駛人
    注意而已。是本件受處分人停車當時該處縱未見不得臨時停
    車、不得停車標誌、標線，並非即表示該處可臨時停車或停
    車，仍應視該處有無其他法定禁止臨時停車或停車規定。而
    本件該停車場可供停車之處繪有白實線，白實線格子之外之
    區域，顯為供車輛迴轉、進出會車之通道，有平面圖及現場
    照片在卷可考，是進入該停車場停車者，自不可隨意停放在
    未劃有停車格之空地。況依前揭七個停車格之標線位置、該
    迴轉道兼停車場出口與新生北路二段交叉情形及行車動向以
    觀，一般人顯可察知受處分人當時停車位置顯係因已緊臨該
    迴轉道與新生北路二段交叉口，為恐影響利用迴轉道迴轉之
    車輛動線安全與順暢，始有意不設立停車格，而不應在該處
    停車，否則主管機關儘可緊接上開七個停車格劃出第八個停
    車格供人停車兼可收取停車費，端無空留可停車位置而不劃
    設停車格之理。是受處分人空言辯稱：該處如不准停車，為
    何無任何禁止停車之標誌、標線，告知駕駛人該處不得停車
    云云，顯非可採。
五、綜上所述，受處分人所停放車輛位置既為停車場出口處，復
    為車輛通行匯集之迴轉道，在該處臨時停車或停車，有礙於
    交通流向之交會，並影響駕駛人察覺來車動態之視距，亦可
    能使車輛進出及轉彎遭受阻礙，妨礙交通往來之安全順暢，
    而受處分人為考領合格執照之汽車駕駛人，對此自無諉稱不
    知之理，更不得以此為由卸免本件違規停車之責。是受處分
    人停放於該停車場未繪劃停車格之迴轉道上，自屬交通違規
    之行為無疑。從而，本件受處分人上揭交通違規行為事證明
    確，原處分機關依道路交通管理處罰條例第五十六條第一項
    第九款規定，並參酌違反道路交通管理事件統一裁罰基準表
    之規定，裁處受處分人罰鍰六百元，核無違誤，受處分人之
    異議為無理由，應予駁回。
據上論斷，應依道路交通管理處罰條例第八十七條第二項、道路
交通案件處理辦法第十九條，裁定如主文。
中    華    民    國    99    年    3     月    26    日
                      交通法庭  法  官  江奇峰
上正本證明與原本無異。
如不服本裁定應於送達後五日內向本院提出抗告狀。
                                書記官  江慧貞
中    華    民    國    99    年    3     月    26    日

司法院資訊處製作；財團法人民間司法改革基金會備份。
